臺北高等行政法院裁定
　　　　　　　　　　　　　　　　　　 91年度訴字第4667號
　　　　　　　　　　　　　　　.
原　　　告　臺北縣汐止市公所
代　表　人　甲○○(市長)
訴訟代理人　潘永芳律師
被　　　告　乙○○　　　　籍設台北縣汐止市○○街47號之5
　　　　　　　　　　　　　6樓.
　　　　　　　　　　　　　(現.
上列當事人間因審計法事件，原告提起行政訴訟。本院裁定如下
：
    主  文
原告之訴駁回。
訴訟費用由原告負擔。
　　理  由
一、按原告之訴，不備其他要件者，行政法院應以裁定駁回之，
    行政訴訟法第107條第1項第10款定有明文。又按公法上金錢
    給付義務，如法律已有規定，得逕由主管機關移送執行者，
    自無必要向高等行政法院起訴取得執行名義，此乃行政機關
    本於法令（或法理）所為之形成及下命處分，受處分之相對
    人即因而負有公法上金錢給付義務，如其認為此項處分有違
    法或不當，自得另行提起行政救濟，而主管機關亦得於履行
    期限屆滿後，移送行政執行處就義務人之財產強制執行。依
    87年11月11日修正公布之行政執行法第11條第1項規定：「
    義務人依法令或本於法令之行政處分或法院之裁定，負有公
    法上金錢給付義務，有下列情形之一，逾期不履行，經主管
    機關移送者，由行政執行處就義務人之財產執行之：1.其處
    分書或裁定書定有履行期間或有法定履行期間者。2.其處分
    書或裁定書未定履行期間，經以書面限期催告履行者。3.依
    法令負有義務，經以書面通知限期履行者。」，且該條文已
    由行政院以命令定自90年1月1日起施行。
二、本件原告起訴意旨略以被告於民國84年間為臺北縣汐止鎮（
    按：88年6月28日升格改制為汐止市）鎮長，辦理329公投活
    動以道路工程附加成本之工程管理費支應，因不足部分動支
    第一預備金新台幣（下同）4,464,955元未經汐止鎮民代表
    會審議通過，審計部台灣省台北縣審計室（以下簡稱審計室
    ）乃於86年8月13日、11月5日分別以審北三字第865916號函
    、審北三字第868464號函請原告依審計法第78條規定追收繳
    庫。原告乃於89年10月31日、90年1月10日分別以89北縣汐
    建字第25350號函、89北縣汐建字第28352號函請被告繳納系
    爭款項，惟被告迄今未為繳納，原告遂提起本件訴訟，請求
    被告應給付4,464,955元，及自89年10月31日起至清償日止
    ，按年息5%計算之利息等語。
三、按審計法第78條規定，審計機關決定剔除、繳還或賠償之案
    件，應通知該負責機關之長官限期追繳，並通知公庫、公有
    營業或公有事業主管機關；逾期，該負責機關長官應即移送
    法院強制執行；追繳後，應報告審計機關查核。前項負責機
    關之長官，違反前項規定，延誤追繳，致公款遭受損失者，
    應負損害賠償之責，由公庫、公有營業或公有事業主管機關
    ，依法訴追，並報告審計機關查核。第以凡經審計機關依法
    決定剔除、繳還或賠償各案件，皆屬最終審定，其追繳之必
    須執行與執行之必須有效，殆為不爭之論，苟因延抗不繳，
    迭催無效致須提起訴訟，勢將纏訟多時而不決，且有司法機
    關干涉審計最終決定之虞，為免公庫遭受重大損失，並使審
    計權有效行使，乃修正為現行法限期追繳及移送法院強制執
    行等規定之由來。經查本件被告於擔任汐止鎮鎮長期間，辦
    理329公投活動以道路工程附加成本之工程管理費支應，因
    不足部分動支第一預備金4,464,955元未經汐止鎮民代表會
    審議通過，經審計機關審計室決定繳還，並函請原告追收繳
    庫等情，業據原告提出審計室86年8月13日審北三字第
    865916號函、86年11月5日審北三字第868464號函及原告89
    年10月31日89北縣汐建字第25350號函、90年1月10日89北縣
    汐建字第28352號函等影本各1份為證，自堪信為實在。是本
    件依原告之主張，被告依審計法第78條規定，負繳交上開
    4,464,955元之責任，應可確定。惟徵之前開說明，本件原
    告可依行政執行法第11條第1項第3款規定，命被告於一定期
    限給付，並無向本院起訴之必要；否則如認原告須起訴取得
    給付判決，始得強制執行，無異否定行政處分之執行力，有
    違行政訴訟法第116條第1項、訴願法第93條第1項及行政執
    行法第4條第1項規定之立法意旨。且查行政講究主動、積極
    與效率，於法律許可之多種作為方式中，行政機關基於行政
    效率之考慮，及自我實現行政目的之職能，有義務選擇最有
    效能之行政作為手段，以達成其施政目標。而行政法院存在
    之目的，主要係提供人民於其權利受侵害時救濟之管道，而
    非代替行政機關為行政處分。況本件原告已於89年10月31日
    89北縣汐建字第25350號催繳函中限期被告應於89年11月30
    日繳納，此觀卷附該函影本即明，該限期繳納之書面通知書
    符合行政執行法第11條第1項第3款之規定，原告自可依該規
    定移送該管行政執行處逕為執行，無須向本院起訴請求判命
    被告為給付，重新取得執行名義之必要。從而本件原告之訴
    ，揆諸首揭法條規定及說明，為不合法，自應以裁定駁回。
四、依行政訴訟法第107條第1項第10款、第104條、民事訴訟法
    第95條、第78條，裁定如主文。
中　　華　　民　　國　　94　　年　 　7　　月　 21  　 日
                  第二庭審判長法    官  鄭忠仁
                              法    官  蕭忠仁
                              法    官  林育如
上為正本係照原本作成。
如不服本裁定，應於送達後10日內向本院提出抗告狀（須按他造
人數附繕本）。
中　　華　　民　　國　　94　　年　 　7　　月　 21  　 日
      　　　　　　　　　　　　書 記 官　林惠堉
